臺灣彰化地方法院民事裁定
111年度消債更字第27號
聲  請  人  
即債務人    吳姿澧  

相  對  人  
即債權人    中國信託商業銀行股份有限公司


法定代理人  利明献  


相  對  人  
即債權人    第一商業銀行股份有限公司

法定代理人  邱月琴  
代  理  人  游惠貞  
相  對  人  
即債權人    國泰世華商業銀行股份有限公司

法定代理人  郭明鑑  
代理人兼送  
達代收人    薛鈞    
相  對  人  
即債權人    聯邦商業銀行股份有限公司


法定代理人  林鴻聯  
代  理  人  張義育  
            黃心漪  
相  對  人  
即債權人    元大商業銀行股份有限公司


法定代理人  翁健    
代理人兼送  
達代收人    黃勝豐  
相  對  人  
即債權人    合迪股份有限公司

法定代理人  陳鳳龍  


相  對  人  
即債權人    裕富數位資融股份有限公司

法定代理人  許國興  
相  對  人  
即債權人    廿一世紀數位科技股份有限公司

法定代理人  詹志宏  


相  對  人  
即債權人    創鉅有限合夥

上列當事人聲請消費者債務清理事件，本院裁定如下：
    主  文
債務人甲○○自中華民國111年10月18日上午11時起開始更生程序
。
本件更生程序之進行由辦理更生執行事務之司法事務官為之。
    理  由
一、聲請意旨略以：聲請人即債務人（下稱聲請人）甲○○目前任
    職於勝泰衛材有限公司（下稱勝泰公司)，每月收入約新臺
    幣（下同）23,532元，並領有育兒津貼每月4,000元，但須
    支出個人必要生活費用13,699元及扶養未成年子女10,000元
    ，而伊積欠相對人即債權人（下稱債權人）之債務總額為78
    4,773元，經聲請前置協商，最大債權銀行中國信託商業銀
    行（下稱中國信託商銀)經依收支狀況評估，認為無法負擔
    任何還款條件，故未提供前置協商方案，導致協商不成立，
    伊實有不能清償債務之情事，爰依法聲請更生等語。
二、程序方面：按債務人不能清償債務或有不能清償之虞者，得
    依本條例所定更生或清算程序，清理其債務；債務人無擔保
    或無優先權之本金及利息債務總額未逾1,200萬元者，於法
    院裁定開始清算程序或宣告破產前，得向法院聲請更生；債
    務人對於金融機構負債務者，在聲請更生或清算前，應向最
    大債權金融機構請求協商債務清償方案，或向其住、居所地
    之法院或鄉、鎮、市、區調解委員會聲請債務清理之調解，
    消費者債務清理條例（下稱消債條例）第3條、第42條第1項
    、第151條第1項分別定有明文。此係採前置協商主義，是債
    務人於協商程序中，自應本於個人實際財產及收支狀況，依
    最大誠信原則，商討解決方案。如終究不能成立協商，於聲
    請更生或清算時，法院審酌上開條文所謂「不能清償或有不
    能清償之虞」，允宜綜衡債務人全部收支、信用及財產狀況
    ，評估是否因負擔債務，而不能維持人性尊嚴之最基本生活
    條件，所陳報之各項支出，是否確屬必要性之支出，如曾有
    協商方案，其條件是否已無法兼顧個人生活之基本需求等情
    ，為其判斷之準據。經查，聲請人於提出本件更生之聲請前
    ，曾於民國110年12月1日向中國信託商銀申請前置協商，最
    大債權人中國信託商銀評估聲請人收支狀況後，認為無法負
    擔任何還款條件而未提供任何前置協商方案，致協商不成立
    ，此有中國信託商銀民事陳報狀、前置協商相關資料影本及
    協商不成立證明書附卷可憑（見本院卷第65頁至第85頁、第
    26頁)，足見債務人於提出本件更生之聲請前，已經前置調
    解程序，先予敘明。
三、再按，債務人無擔保或無優先權之本金及利息債務總額未逾
    1,200 萬元者，於法院裁定開始清算程序或宣告破產前，得
    向法院聲請更生；債務人不能清償債務或有不能清償之虞者
    ，得依消債條例所定更生或清算程序，清理其債務，消債條
    例第42條第1項、第3條各有明文。是以，本院自應綜合聲請
    人目前全部收支及財產狀況，評估其是否有「不能清償債務
    或有不能清償之虞」，作為是否裁准更生之判斷標準。又消
    債條例第45條第1項、第16條第1項前段分別明定：「法院開
    始更生程序之裁定，應載明其年、月、日、時，並即時發生
    效力」、「法院裁定開始更生或清算程序後，得命司法事務
    官進行更生或清算程序」。經查：
  ㈠聲請人每月收入及財產狀況：
    查聲請人自陳於目前任職於勝泰公司，每月收入約23,532元
    ，並提出勞保投保資料、109年度綜合所得稅各類所得資料
    清單、110年11月至111年2月勝泰公司員工薪資表等文件為
    據（見本院卷第10、13頁、第142頁至第145頁)，檢視勝泰
    衛材有限公司之員工薪資表，聲請人110年11月至111年2月
    ，所領薪資分別為16,006元、24,684元、24,684元、23,924
    。經核聲請人之稅務資料及財產清單、財團法人金融聯合徵
    信中心當事人綜合信用報告─債務清理條例前置協商專用債
    權人清冊、集中保管有價證券資料，聲請人於109、108年度
    綜合所得稅給付總額分別為208,816元、264,000元，名下別
    無恆產，均互可勾稽（分見本院卷第45頁至第47頁及第78頁
    、第17頁至第21頁、第130頁至第136頁)。是本院審酌上情
    ，堪信聲請人所陳為真實，故暫以聲請人109年3月至111年2
    月所領平均薪資23,532元，作為計算聲請人目前償債能力之
    依據。
　㈡每月必要支出狀況：
  1.查聲請人自陳本件聲請前兩年內，每月必要支出費用有膳食
    費6,000元、交通費1,000元、手機費699元、生活雜支費1,0
    00元、房租4,000元，合計為13,699元，並提出房屋租賃契
    約書影本為證。雖未見其提供所有關於上開金額支出之憑證
    為據，惟按債務人必要生活費用，以最近一年衛生福利部或
    直轄市政府所公告當地區每人每月最低生活費1.2倍定之，
    消債條例第64條之2第1項定有明文。而衛生福利部公告111
    年度臺灣省平均每人每月最低生活費14,230元，乘以1.2倍
    即為17,076元，是依上揭說明，債務人主張其每月個人必要
    生活費用以13,699元計算，低於衛生福利部所公告之金額，
    尚屬合理。
　2.另聲請人陳明須與配偶共同扶養未成年子女2名（104年次、
    109年次)，每月領有共6,000元育兒津貼，扣除育兒津貼後
    每月合計分擔未成年子女扶養費8,000元，並提出戶籍謄本
    、親屬系統表為證（見本院卷第80頁至第83頁、第146頁)。
    惟按受扶養者之必要生活費用，準用第1項規定計算基準數
    額，並依債務人依法應負擔扶養義務之比例認定之，消債條
    例第64條之2第2項定有明文。聲請人主張未成年子女扶養費
    用分別以4,000元、4,000元計算，加計聲請人每月領取之育
    兒津貼6,000元，仍低於衛生福利部公告之金額，聲請人主
    張每月應支付扶養費用8,000元應屬可採。從而，聲請人之
    每月必要支出費用應為23,699元（計算式：13,699＋8,000＝2
    1,699)。
  ㈢循此，以聲請人每月平均收入23,532元，扣除其每月個人必
    要生活費用及扶養費支出21,699元，剩餘1,833元（計算式
    ：23,532－21,699＝1,833）。審酌債權人所陳報之債務總額
    達1,877,118元【計算式：170,000＋15,804＋99,205＋80,439＋
    15,000＋1,086,427＋100,000＋124,922＋185,321＝1,877,118】
    ，需約85.3年方可悉數清償完畢【計算式：1,877,118÷1,83
    3÷12≒85.3】；若再加上利息、違約金後，還款期間勢必更
    長。而聲請人現年約33歲，距法定退休年紀僅餘約32年，堪
    認聲請人之收支能力與經濟狀況已有不能清償債務之情事，
    而有藉助更生制度調整其與債權人間之權利義務關係而重建
    其經濟生活之必要，自應許聲請人得藉由更生程序清理債務
    。
四、從而，本件聲請人有不能清償其債務之情事，有藉助更生制
    度調整其與債權人間之權利義務關係，以重建其經濟生活之
    必要；復本件查無消債條例第6條第3項、第8條或第46條各
    款所定駁回更生聲請之事由存在，債務人之無擔保或無優先
    權之債務總額亦未逾1,200萬元，則債務人提出本件更生之
    聲請，當屬有據，揆諸首揭說明，應予開始更生程序，並命
    司法事務官進行本件更生程序，爰裁定如主文。
中　　華　　民　　國　　111 　年　　10　　月　　18　　日
                  民事第二庭    法　  官　王姿婷
上為正本係照原本作成。
本件不得抗告。
本裁定已於111年10月18日上午11時整時公告。
中　　華　　民　　國　　111 　年　　10　　月　　18　　日
                               書　記　官　謝志鑫